---
title: "Final_Project"
author: "Illia Narbut, Denys Semenets, Andrii Kondratok"
format:
  html:
    toc: true
    toc-depth: 3
    number-sections: false
    theme: flatly
    fig-width: 10
    fig-height: 8
    df-print: default
execute:
  warning: false
  message: false
  cache: true
---

# Мета роботи

Наша команда має на меті два завдання: охарактеризувати таку демографічну ознаку NYC як сальдо міграцій, а також поглянути на кореляцію між кількістю визваних таксі та правопорушенями 311 в районі. Адже логічно, що чим більше умовних хімічних викидів, тим менше ти хочеш ходити ногами, і бажаєш шидше діствтись свого місця призначення.

# Підготовка до роботи

Почнемо зі скрипта для даних про правопорушення:\

```{r}
#| eval: false

con <- dbConnect(duckdb())




dbExecute(con, paste0(
  "COPY (SELECT * FROM read_csv_auto('", path_to_csv, "'))
   TO '", path_to_parquet, "' (FORMAT 'parquet')"
))


project <- here( "project.parquet")
safety <- here("safety.parquet")


ds <- open_dataset(project)
ds_safety <- ds |>
  select("Unique Key","Created Date",          
         "Closed Date","Agency",                
         "Complaint Type","City",                  
         "Open Data Channel Type","Latitude",              
         "Longitude","Location")

write_parquet(ds_safety, safety)
```

Дані у форматі паркет важать набагато менше, ніж у csv, тому переводимо сіесвішку у інший формат. Також фільтруємо колонки, лишаємо лише необхідні нам.\

```{r setup}
library(arrow)
library(here)
library(dplyr)
library(sf)
library(ggplot2)
library(tigris)
library(viridis)
library(tidyverse)
library(knitr)
library(leaflet)
library(kableExtra)
library(scales)
library(patchwork)
library(htmltools)
library(plotly)
library(purrr)
library(tidyr)
rm(list = ls())
gc()
options(tigris_use_cache = TRUE)

```

```{r}
data <- read_parquet("project.parquet")
subway <- read_csv("subway.csv")
subway_points <- st_as_sf(subway, 
                              coords = c("Station Longitude","Station Latitude"), 
                              crs = 4326)
uniq <- unique(data$`Complaint Type`) # to see all the different complaint types
```

project.parquet — це датасет із правопорушеннями. Ми будемо дивитися на кілька видів цих правопорушень, які логічно мають більший вплив на поведінку людей.

```{r}

airport <- read_csv("airport.csv")
```

Для обчислення сальдо міграцій, нам потрібна інформація про аеропорти. А саме — їхня локація. Потім ми обрахуємо кількість людей, які прилетіли, і викдикали таксі з аеропорту, і які полетіли — їхали в аеропорт.

```{r}
nyc_zips <- zctas(state = "NY", year = 2010) |> st_transform(4326)
```

Завантажуємо поштові індекси для Нью-Йорку за 2010 рік, і трансформуємо їх у зручний для візуалізацій формат.

```{r}
bbox <- st_bbox(c(xmin = -74.3, xmax = -73.7, ymin = 40.5, ymax = 40.95), crs = 4326) # some optimization by keeping only NYC, not the entire US (GPT made coordiantes)
nyc_zips_filtered <- st_crop(nyc_zips, bbox)
```

# Візуалізації

Почнемо із візуалізації усіх порушень в NYC

```{r}
set_complaint_type <- "Drinking Water"
incident_data <- data |> 
  filter(!is.na(Latitude) & !is.na(Longitude)) |> 
  filter(Longitude >= -74.3 & Longitude <= -73.7) |> 
  filter(Latitude >= 40.5 & Latitude <= 40.95)

incident_sf <- st_as_sf(incident_data, coords = c("Longitude", "Latitude"), crs = 4326)

incident_with_zip <- st_join(incident_sf, nyc_zips_filtered, left = FALSE)

incidents_counts <- incident_with_zip |> 
  st_drop_geometry() |> 
  group_by(ZCTA5CE10) |> 
  summarise(pickup_count = n(), .groups = "drop") |> 
  filter(!is.na(ZCTA5CE10)) |> 
  arrange(desc(pickup_count))

incidents_map_data <- nyc_zips |> 
  inner_join(incidents_counts, by = "ZCTA5CE10")
ggplot() +
  geom_sf(data = nyc_zips, fill = "gray95", color = "white", size = 0.1) +
  geom_sf(data = incidents_map_data, aes(fill = pickup_count), color = "white", size = 0.1) +
  scale_fill_viridis(option = "plasma", trans = "log10", 
                     name = "Incident Count\n(log scale)",
                     labels = scales::comma) +
  geom_sf(data = subway_points, color = "black", size = 0.5, alpha = 0.6) +
  theme_minimal() +
  theme(
    axis.text = element_blank(),
    axis.ticks = element_blank(),
    panel.grid = element_blank(),
    legend.position = "right"
  ) +
  labs(
    title = "All Incidents Locations Heatmap"
  ) +
  coord_sf(xlim = c(-74.3, -73.7), ylim = c(40.5, 40.95))
```

Бачимо, що загальна кількість порушень височенна майже у всіх поштових індексах. Це не надто допоможе при аналізі, тому навчимось робити карти лише певних порушень

```{r}
set_complaint_type <- "Drinking Water" 
incident_data <- data |> 
  filter(`Complaint Type` == set_complaint_type) |> 
  filter(!is.na(Latitude) & !is.na(Longitude)) |> 
  filter(Longitude >= -74.3 & Longitude <= -73.7) |> 
  filter(Latitude >= 40.5 & Latitude <= 40.95)
```

Саме тут і відбувається бажана нами фільтрація. Решта коду ідентична

```{r}
incident_sf <- st_as_sf(incident_data, coords = c("Longitude", "Latitude"), crs = 4326)

incident_with_zip <- st_join(incident_sf, nyc_zips_filtered, left = FALSE)

incidents_counts <- incident_with_zip |> 
  st_drop_geometry() |> 
  group_by(ZCTA5CE10) |> 
  summarise(pickup_count = n(), .groups = "drop") |> 
  filter(!is.na(ZCTA5CE10)) |> 
  arrange(desc(pickup_count))

incidents_map_data <- nyc_zips |> 
  inner_join(incidents_counts, by = "ZCTA5CE10")
```

```{r}
ggplot() +
  geom_sf(data = nyc_zips, fill = "gray95", color = "white", size = 0.1) +
  geom_sf(data = incidents_map_data, aes(fill = pickup_count), color = "white", size = 0.1) +
  geom_sf(data = subway_points, color = "black", size = 0.5, alpha = 0.6) +
  scale_fill_viridis(option = "plasma", trans = "log10", 
                     name = "Incident Count\n(log scale)",
                     labels = scales::comma) +
  theme_minimal() +
  theme(
    axis.text = element_blank(),
    axis.ticks = element_blank(),
    panel.grid = element_blank(),
    legend.position = "right"
  ) +
  labs(
    title = "Drinking Water Incidents Locations Heatmap"
  ) +
  coord_sf(xlim = c(-74.3, -73.7), ylim = c(40.5, 40.95)) # to show specifically nyc
```

Нам не дуже цікава питна вода, проте візуалізація успішна

```{r}
options(tigris_use_cache = TRUE)

nyc <- open_dataset("nyc-taxi", format = "parquet")
```

```{r}

taxi_coords <- nyc |> 
  filter(!is.na(pickup_longitude) & !is.na(pickup_latitude)) |> 
  filter(pickup_longitude > -74.3 & pickup_longitude < -73.7) |> 
  filter(pickup_latitude > 40.5 & pickup_latitude < 40.95) |> 
  select(pickup_longitude, pickup_latitude) |> 
  head(500000) |> # I dare you to make it higher
  collect()
```

```{r}
taxi_sf <- st_as_sf(taxi_coords, coords = c("pickup_longitude", "pickup_latitude"), crs = 4326)
```

Як і раніше, переводимо у зручний для візуалізацій формат. Нас цікавлять координати, де людей підбирало таксі (не хотіли ЗВІДТИ йти пішки, можливо щось заважало)

```{r}
bbox <- st_bbox(c(xmin = -74.3, xmax = -73.7, ymin = 40.5, ymax = 40.95), crs = 4326) # some optimization by keeping only NYC, not the entire US (GPT made coordinates)
nyc_zips_filtered <- st_crop(nyc_zips, bbox)

taxis_with_zip <- st_join(taxi_sf, nyc_zips_filtered)
```

Обмежуємо координати до NYC, поштові індексти теж, і в кінці об'єднуємо ці дані.

```{r}
taxis_counts <- taxis_with_zip |> 
  st_drop_geometry() |> 
  group_by(ZCTA5CE10) |> 
  summarise(pickup_count = n(), .groups = "drop") |> 
  filter(!is.na(ZCTA5CE10)) |> 
  arrange(desc(pickup_count))

taxis_map_data <- nyc_zips |> 
  inner_join(taxis_counts, by = "ZCTA5CE10")

airport_sf <- st_as_sf(airport, wkt = "the_geom", crs = 4326)
airport_points <- st_centroid(airport_sf)
```

Цей блок рахує кількість пік-апів у регіонах поштових індексів, а також у аеропортах.

Візуалізація усіх пік-апів по NYC. З точками у двох аеропортах.

```{r}
taxi_data <- nyc |> 
  filter(!is.na(pickup_longitude) & !is.na(pickup_latitude)) |> 
  filter(!is.na(dropoff_longitude) & !is.na(dropoff_latitude)) |> 
  filter(pickup_longitude > -74.3 & pickup_longitude < -73.7) |> 
  filter(pickup_latitude > 40.5 & pickup_latitude < 40.95) |> 
  select(pickup_longitude, pickup_latitude, dropoff_longitude, dropoff_latitude) |> 
  head(500000) |> 
  collect()

taxi_pickup_sf <- st_as_sf(taxi_data, coords = c("pickup_longitude", "pickup_latitude"), crs = 4326)

nyc_zips <- zctas(state = "NY", year = 2010) |>  st_transform(4326)

bbox <- st_bbox(c(xmin = -74.3, xmax = -73.7, ymin = 40.5, ymax = 40.95), crs = 4326)
nyc_zips_filtered <- st_crop(nyc_zips, bbox)

taxis_with_zip <- st_join(taxi_pickup_sf, nyc_zips_filtered)

taxis_counts <- taxis_with_zip |> 
  st_drop_geometry() |> 
  group_by(ZCTA5CE10) |> 
  summarise(pickup_count = n(), .groups = "drop") |> 
  filter(!is.na(ZCTA5CE10))

taxis_map_data <- nyc_zips_filtered |> 
  left_join(taxis_counts, by = "ZCTA5CE10") |> 
  mutate(pickup_count = ifelse(is.na(pickup_count), 0, pickup_count))

airport_sf <- st_as_sf(airport, wkt = "the_geom", crs = 4326)
airport_points <- st_centroid(airport_sf)

taxi_data_full <- taxi_data |> 
  mutate(
    pickup_coords = st_as_sf(data.frame(lon = pickup_longitude, lat = pickup_latitude), 
                             coords = c("lon", "lat"), crs = 4326),
    dropoff_coords = st_as_sf(data.frame(lon = dropoff_longitude, lat = dropoff_latitude), 
                              coords = c("lon", "lat"), crs = 4326)
  )

airport_stats <- lapply(1:nrow(airport_points), function(i) {
  airport_center <- airport_points[i, ]
  airport_coords <- st_coordinates(airport_center)
  
  nearby_pickups <- taxi_data |> 
    filter(
      abs(pickup_longitude - airport_coords[1]) < 0.015,
      abs(pickup_latitude - airport_coords[2]) < 0.015
    )
  
  if(nrow(nearby_pickups) > 0) {
    nearby_pickup_sf <- st_as_sf(nearby_pickups, 
                                 coords = c("pickup_longitude", "pickup_latitude"), 
                                 crs = 4326)
    pickup_distances <- st_distance(nearby_pickup_sf, airport_center)
    pickup_count <- sum(pickup_distances <= units::set_units(1000, "m"))
  } else {
    pickup_count <- 0
  }
  
  nearby_dropoffs <- taxi_data |> 
    filter(
      abs(dropoff_longitude - airport_coords[1]) < 0.015,
      abs(dropoff_latitude - airport_coords[2]) < 0.015
    )
  
  if(nrow(nearby_dropoffs) > 0) {
    nearby_dropoff_sf <- st_as_sf(nearby_dropoffs, 
                                  coords = c("dropoff_longitude", "dropoff_latitude"), 
                                  crs = 4326)
    dropoff_distances <- st_distance(nearby_dropoff_sf, airport_center)
    dropoff_count <- sum(dropoff_distances <= units::set_units(1000, "m"))
  } else {
    dropoff_count <- 0
  }
  
  list(
    name = airport$NAME[i],
    pickups = pickup_count,
    dropoffs = dropoff_count
  )
})
```

Беремо семпл координат таксі, переводимо у просторові об'єкти. далі рахуємо кількість пікапів по координатах, приєднуємо до датасету поштових індексів.

Далі безіменна функція для обрахунку дропофів та пікапів біля аеропортів (1км радіус)

```{r}
pal <- colorNumeric(palette = viridis(100, option = "plasma"), 
                    domain = log10(taxis_map_data$pickup_count + 1))
leaflet() |> 
  addProviderTiles(providers$CartoDB.Positron) |>
  addPolygons(
    data = taxis_map_data,
    fillColor = ~pal(log10(pickup_count + 1)),
    fillOpacity = 0.6,
    color = "white",
    weight = 0.5,
    popup = ~paste0("ZIP: ", ZCTA5CE10, "<br>Pickups: ", format(pickup_count, big.mark = ","))
  ) |>
  addCircleMarkers(
    data = airport_points,
    radius = 8,
    color = "red",
    fillColor = "red",
    fillOpacity = 0.8,
    weight = 2,
    popup = ~paste0(
      "<b>", sapply(airport_stats, function(x) x$name), "</b><br>",
      "Pickups: ", format(sapply(airport_stats, function(x) x$pickups), big.mark = ","), "<br>",
      "Dropoffs: ", format(sapply(airport_stats, function(x) x$dropoffs), big.mark = ",")
    )
  ) |>
  addLegend(
    position = "bottomright",
    pal = pal,
    values = log10(taxis_map_data$pickup_count + 1),
    title = "Pickups<br>(log scale)",
    labFormat = labelFormat(transform = function(x) round(10^x))
  )

```

Робимо інтерактивну мапу через leflet. При натисненні на поштовий індекс чи аеропорт — виведеться коротенька статистика по кількості пікапів та (для аеропортів) дропофів.

```{r}
airport_tbl <- data.frame(
  airport  = sapply(airport_stats, `[[`, "name"),
  pickups  = sapply(airport_stats, `[[`, "pickups"),
  dropoffs = sapply(airport_stats, `[[`, "dropoffs"),
  check.names = FALSE
) |>
  mutate(balance = pickups - dropoffs)

total_row <- airport_tbl |>
  summarise(
    airport  = "TOTAL",
    pickups  = sum(pickups,  na.rm = TRUE),
    dropoffs = sum(dropoffs, na.rm = TRUE),
    balance  = sum(balance,  na.rm = TRUE)
  )

airport_tbl_final <- bind_rows(airport_tbl, total_row)

fmt <- function(x) comma(x, accuracy = 1, big.mark = ",")

styled_tbl <- airport_tbl_final |>
  mutate(
    pickups_txt  = fmt(pickups),
    dropoffs_txt = fmt(dropoffs),
    balance_txt  = fmt(balance),
    pickups_txt  = cell_spec(pickups_txt,  color = "white", background = "#1a9850", bold = TRUE,
                             extra_css = "border-radius:4px; padding:0 6px;"),
    dropoffs_txt = cell_spec(dropoffs_txt, color = "white", background = "#d73027", bold = TRUE,
                             extra_css = "border-radius:4px; padding:0 6px;"),
    balance_txt  = cell_spec(balance_txt,  color = "white",
                             background = ifelse(balance >= 0, "#1a9850", "#d73027"),
                             bold = TRUE, extra_css = "border-radius:4px; padding:0 6px;")
  ) |>
  select(
    airport,
    `pick-ups` = pickups_txt,
    `drop-offs` = dropoffs_txt,
    balance = balance_txt
  )

styled_tbl |>
  kbl(format = "html", escape = FALSE, caption = "Сальдо міграцій по аеропортах NYC",
      align = c("l", "r", "r", "r")) |>
  kable_paper("hover", full_width = FALSE, html_font = "Helvetica") |>
  column_spec(1, bold = TRUE, width = "12em") |>
  row_spec(nrow(styled_tbl), bold = TRUE, background = "#f0f0f0")
```

Сальдо міграцій позитивне. Приїжджає удвічі більше, ніж їде. Проблема лише в тому, що із часом це може привести до перенаселення міста. **Важливий інсайт** — місто популярне серед туристів. Радше за все, потрібно ораганізувати більше місць для їхніх розваг, особливо біля океану. Це принесе багато доходу в казну міста.

```{r}
leaflet() |> 
  addProviderTiles(providers$CartoDB.Positron) |>
  addPolygons(
    data = taxis_map_data,
    fillColor = ~pal(log10(pickup_count + 1)),
    fillOpacity = 0.6,
    color = "white",
    weight = 0.5,
    popup = ~paste0("ZIP: ", ZCTA5CE10, "<br>Pickups: ", format(pickup_count, big.mark = ","))
  ) |>
  addCircleMarkers(
    data = airport_points,
    radius = 8,
    color = "red",
    fillColor = "red",
    fillOpacity = 0.8,
    weight = 2,
    popup = ~paste0(
      "<b>", sapply(airport_stats, function(x) x$name), "</b><br>",
      "Pickups: ", format(sapply(airport_stats, function(x) x$pickups), big.mark = ","), "<br>",
      "Dropoffs: ", format(sapply(airport_stats, function(x) x$dropoffs), big.mark = ",")
    )
  ) |>
  addLegend(
    position = "bottomright",
    pal = pal,
    values = log10(taxis_map_data$pickup_count + 1),
    title = "Pickups<br>(log scale)",
    labFormat = labelFormat(transform = function(x) round(10^x))
  )

```

```{r}
#| echo: false
set_complaint_type <- "Disorderly Youth"
incident_data <- data |> 
  filter(`Complaint Type` == set_complaint_type) |> 
  filter(!is.na(Latitude) & !is.na(Longitude)) |> 
  filter(Longitude >= -74.3 & Longitude <= -73.7) |> 
  filter(Latitude >= 40.5 & Latitude <= 40.95)

incident_sf <- st_as_sf(incident_data, coords = c("Longitude", "Latitude"), crs = 4326)

incident_with_zip <- st_join(incident_sf, nyc_zips_filtered, left = FALSE)

incidents_counts <- incident_with_zip |> 
  st_drop_geometry() |> 
  group_by(ZCTA5CE10) |> 
  summarise(pickup_count = n(), .groups = "drop") |> 
  filter(!is.na(ZCTA5CE10)) |> 
  arrange(desc(pickup_count))

incidents_map_data <- nyc_zips |> 
  inner_join(incidents_counts, by = "ZCTA5CE10")
```

```{r}
#| echo: false
b <- ggplot() +
  geom_sf(data = nyc_zips, fill = "gray95", color = "white", size = 0.1) +
  geom_sf(data = incidents_map_data, aes(fill = pickup_count), color = "white", size = 0.1) +
  scale_fill_viridis(option = "plasma", trans = "log10", 
                     name = "Incident Count\n(log scale)",
                     labels = scales::comma) +
  theme_minimal() +
  theme(
    axis.text = element_blank(),
    axis.ticks = element_blank(),
    panel.grid = element_blank(),
    legend.position = "right"
  ) +
  labs(
    title = "Disorderly Youth Incidents Locations Heatmap"
  ) +
  coord_sf(xlim = c(-74.3, -73.7), ylim = c(40.5, 40.95))
b <- ggplotly(b)
b
```

Кореляції немає. Бушуюча молодь не настільки bothering людей. Глянемо на хімічні витоки, проблеми із дорогами, і зробимо висновок по фінансуванню 311.

```{r}
nyc <- open_dataset("nyc-taxi", format = "parquet") 


road_related <- c(
  "Street Condition", "Highway Condition", "Bridge Condition",
  "Tunnel Condition", "Curb Condition", "Sidewalk Condition",
  "Root/Sewer/Sidewalk Condition", "Hazardous Materials", "Air Quality", "Radioactive Material"
)

trips_by_zip <- taxis_counts |>
  select(ZCTA5CE10, trips_count = pickup_count)

corr_for_type <- function(ct) {
  one_type_pts <- data |>
    filter(`Complaint Type` == ct) |>
    filter(!is.na(Latitude) & !is.na(Longitude)) |>
    filter(Longitude >= -74.3 & Longitude <= -73.7,
           Latitude  >= 40.5  & Latitude  <= 40.95)

  if (nrow(one_type_pts) == 0) {
    return(tibble(`Complaint Type` = ct, n_zip = 0L, r = NA_real_))
  }

  one_type_sf  <- st_as_sf(one_type_pts, coords = c("Longitude", "Latitude"), crs = 4326, remove = FALSE)
  one_type_zip <- suppressMessages(st_join(one_type_sf, nyc_zips_filtered, left = TRUE))

  complaints_by_zip <- one_type_zip |>
    st_drop_geometry() |>
    count(ZCTA5CE10, name = "complaints_count") |>
    filter(!is.na(ZCTA5CE10))

  joined <- trips_by_zip |>
    full_join(complaints_by_zip, by = "ZCTA5CE10") |>
    mutate(
      trips_count      = tidyr::replace_na(trips_count, 0L),
      complaints_count = tidyr::replace_na(complaints_count, 0L)
    )

  tibble(
    `Complaint Type` = ct,
    n_zip = nrow(joined),
    r = suppressWarnings(cor(joined$complaints_count, joined$trips_count, use = "complete.obs"))
  )
}

road_cor <- purrr::map_dfr(road_related, corr_for_type) |>
  arrange(desc(r))

all_road_pts <- data |>
  filter(`Complaint Type` %in% road_related) |>
  filter(!is.na(Latitude) & !is.na(Longitude)) |>
  filter(Longitude >= -74.3 & Longitude <= -73.7,
         Latitude  >= 40.5  & Latitude  <= 40.95)

if (nrow(all_road_pts) > 0) {
  all_road_sf  <- st_as_sf(all_road_pts, coords = c("Longitude", "Latitude"), crs = 4326, remove = FALSE)
  all_road_zip <- suppressMessages(st_join(all_road_sf, nyc_zips_filtered, left = TRUE))

  all_complaints_by_zip <- all_road_zip |>
    st_drop_geometry() |>
    count(ZCTA5CE10, name = "complaints_count") |>
    filter(!is.na(ZCTA5CE10))

  overall_join <- trips_by_zip |>
    full_join(all_complaints_by_zip, by = "ZCTA5CE10") |>
    mutate(
      trips_count      = tidyr::replace_na(trips_count, 0L),
      complaints_count = tidyr::replace_na(complaints_count, 0L)
    )

  overall_r <- suppressWarnings(cor(overall_join$complaints_count, overall_join$trips_count, use = "complete.obs"))
} else {
  overall_r <- NA_real_
}

fmt_corr <- function(r) {
  r_clean <- if (is.nan(r) || is.infinite(r)) NA_real_ else r
  bg <- dplyr::case_when(
    is.na(r_clean) ~ "#9e9e9e",
    r_clean >= 0   ~ "#1a9850",
    TRUE           ~ "#d73027"
  )
  txt <- if (is.na(r_clean)) "NA" else sprintf("%.3f", r_clean)
  kableExtra::cell_spec(txt, color = "white", background = bg, bold = TRUE)
}

road_cor_tbl <- road_cor |>
  mutate(`Correlation (r)` = vapply(r, fmt_corr, FUN.VALUE = character(1))) |>
  select(`Complaint Type`, `ZIPs used` = n_zip, `Correlation (r)`)

header_row <- tibble::tibble(
  `Complaint Type` = "ALL ROAD TYPES (combined)",
  `ZIPs used`      = nrow(trips_by_zip),
  `Correlation (r)`= fmt_corr(overall_r)
)

final_tbl <- dplyr::bind_rows(header_row, road_cor_tbl)

final_tbl |>
  kbl(format = "html", escape = FALSE,
      caption = "Кореляція між 311 дорожніми +  хім скаргами та кількістю поїздок (taxi pickups) по ZIP") |>
  kable_paper("hover", full_width = FALSE, html_font = "Helvetica") |>
  column_spec(1, bold = TRUE, width = "22em") |>
  row_spec(1, bold = TRUE, background = "#f0f0f0") |>
  row_spec(0, bold = TRUE, background = "#f7f7f7")
```


## How to make NYC Great Again

Ми щиро вважаємо, що зменшення кількості таксі покращить життя NYC. Повітря буде чистіше, а люди здоровішими. 

Отже ми вирішили зробити приблизну оцінку, що саме зміниться. Варто зауважити, що за здоров'я треба платити, але погіршувати фінансовий стан людей ми не збираємося, тому ми плануємо забирати у них лише стільки грошей, скільки вони б заплатили за таксі.

```{r}

city_data <- nyc |> 
  summarise(
    total_spendings = sum((fare_amount + extra), na.rm = TRUE),
    total_miles = sum(trip_distance, na.rm = TRUE)
  ) |> 
  collect() 
#  місто забирає близько 4.5% з кожного витраченого долара на таксі. Ми вважаємо що 50% таксі є необхідними, а інші прояви людської ліні. Тому загальні витрати на таксі які можна зекономити виглядають так. 

tax_on_air <- city_data$total_spendings *(1 - 0.045) /2
tax_on_air

clean_air_delta <- city_data$total_miles * 0.5 *404/1000000 # метричних тон на рік (викиди CO2) 

additional_people <- clean_air_delta /0.37 # Ми можемо приймати на 280294 людей більше не втрачаючи при цьому якості повітря, адже одна людина видихає приблизно 0.37 тонни на рік


additional_people


```

Ви можете побачити, що місто зможе отримати додаткові 960 мілйонів, які ми пропонуємо проінвестувати у туризм. Ми пропонуємо побудувати готелі, пляжі та додаткові розваги для туристів.
Це має допомогти нам заманити 280 тисяч людей, яких наше **рідне** повітря зможе прийняти за рахунок зменшення кількості викидів від машин. 



# Висновки  

Як ми бачимо, люди не починають частіше "тікати" та викликати таксі через незначні проблеми іщ дорогами чи хімією.

Їх це не надто турбує, або не мають грошей на таксі. Висновки? Зменшити фінансування служби 311, особливо у багатих регіонах, і направити на туристичний бізнес, оскільки місто справді популярне серед туристів (згадуємо сальдо міграцій).

Це принесе багато грошей у казну міста, із яких у майбутньому можна буде по трошки повертати фінансування 311
